【裁判字號】    89,訴,1930
【裁判日期】    900307
【裁判案由】    偽造文書
【裁判全文】
臺灣臺中地方法院刑事判決                        八十九年度訴字第一九三０號
    公  訴  人  臺灣臺中地方法院檢察署檢察官
    被      告  乙○○
右列被告因偽造文書案件，經檢察官提起公訴（八十九年度偵字第一二五一一號），
本院判決如左：
    主  文
乙○○行使偽造私文書，足以生損害於公眾及他人，處有期徒刑參月，如易科罰金，
以參佰元折算壹日。
附表所示偽造之「甲○○」署押伍枚，均沒收。
    事  實
一、乙○○於民國（下同）八十八年七月十六日凌晨三時六分許，無自用小客車駕駛
    執照而駕駛其所有車牌號碼Ｂ六—五００五號自用小客車，行經台中市○○路與
    忠明路口時，因酒後駕車（按未達不能安全駕駛之程度）為台中市警察局第二分
    局立人派出所員警攔下檢測，詎乙○○為脫免因無照駕駛而被開單告發，竟冒用
    友人甲○○名義，在中市警交（八七）Ａ字第０七六三五四三一號舉發違反道路
    交通管理事件通知單移送聯之收受通知聯者簽章欄，偽造「甲○○」署押，該偽
    造之署押並因而複印於該通知單之通知聯、迴覆聯、存查聯上，以示收到該通知
    單，乙○○並據以行使而交付予警員收執，表示由「甲○○」受領通知單之意思
    ，足以生損害於警察機關對道路交通違規事件取締與管理之正確性及甲○○。乙
    ○○並於接受警方酒精濃度測試後，並接續在酒精濃度測試值檢測單上「被測人
    」欄偽造「甲○○」署押一枚，以表示以甲○○之名義接受酒精濃度測試之意，
    並將該測試單交還警員而行使之，足生損害於警察機關對酒精濃度測試人管理之
    正確性及甲○○。嗣因甲○○於八十九年二月二十二日收受交通部公路局台中區
    監理所豐原監理站（下稱豐原監理站）之裁決書，始循車號查知上情。
二、案經台中市警察局第二分局報請台灣台中地方法院檢察署檢察官偵查起訴。
    理  由
一、訊據被告乙○○固坦承有於右揭時地因酒後駕車及無照駕駛被警攔檢而在前述舉
    發違反道路交通管理事件通知單及酒精濃度測試值檢測單上簽署甲○○之姓名等
    情不諱，惟矢口否認有何偽造文書之犯行，辯稱略以：伊與甲○○是同事，在這
    次之前有一次因無照駕車被警抓到，伊寫甲○○名字，甲○○有同意，而甲○○
    對於伊以後再用其姓名簽罰單，沒有表示意見，伊這次是剛好被警察攔下，臨時
    想到要用甲○○名字，甲○○之出生年月日，是甲○○告訴伊，伊抄起來後記下
    來的，伊同事可證明，伊是經甲○○同意才簽她名字的等語。惟查被告乙○○對
    於伊因酒後無照駕駛為警攔下檢測後，在前述通知單及酒精濃度測試值檢測單上
    接續簽署甲○○姓名等情並不否認，復有前述通知單及測試單影本各一紙在卷足
    稽，是被告以被害人甲○○姓名簽收前開通知單及在測試單上簽名應屬實情。次
    查被告雖辯稱伊係經被害人甲○○同意，始以甲○○名義簽收通知單及在測試單
    上簽名，並舉證人陳品儒及周芳儀為證；經本院分別傳喚證人陳品儒及周芳儀到
    庭，陳品儒雖證稱被害人甲○○曾答應被告，如將來被警查獲無照駕駛，可以被
    害人名義簽收罰單，惟對於係何人主動提出此事及罰單事後由何人繳交等情，則
    均稱不知情，顯與被告所供有異，參以證人陳品儒為被告之表姐及其僅知被害人
    同意被告可使用其姓名簽罰單而對被害人究係何因及如何同意被告可使用其姓名
    簽署罰單等過程竟均不知情等情以觀，其證詞難免偏頗及與事實不符，顯不足採
    為有利於被告之認定；再經本院隔離訊問證人周芳儀結果，其證詞與被告所供則
    差異極大，證人周芳儀結證稱被告曾在上班時當場背誦被害人甲○○之身分證號
    碼，被害人甲○○當場予以更正，但伊不知道甲○○是否同意被告使用其姓名簽
    罰單，當時僅有伊與被告及被害人三人在場。然被告則供稱周芳儀知道被害人甲
    ○○有同意伊可使用其姓名簽罰單，因伊在上班時有講這件事，周芳儀有聽到，
    但伊沒有在辦公室背誦甲○○之出生年月日及身分證字號給甲○○聽（見本院八
    十九年十二月二十七日審判筆錄）。是被告與證人周芳儀所供顯有矛盾且所述情
    節迥異，則證人周芳儀之證詞亦不足採為有利於被告之認定，況被告與被害人僅
    屬同事關係，衡情當不可能任意允許被告在不特定時間均可以其名義簽收罰單。
    綜上所述，被告前開所辯顯係卸責之詞，不足採信，本件事證明確，被告犯行堪
    以認定。
二、按被告於警員填寫之舉發違反道路管理事件通知單之收受通知聯者簽章欄及酒精
    濃度測試單上被測人欄偽造被害人「甲○○」之署押，表示已收到該通知單接受
    酒精濃度測試之意思，顯然對該文書之內容有所主張，足以生損害於警察機關對
    道路交通違規事件取締與管理及對經酒精濃度賜試人管理之正確性及甲○○，而
    被告偽造署押後，復將通知單及測試單交還警員，應屬行使偽造私文書之行為。
    是核被告乙○○所為，係犯刑法第二百十六條、第二百十條之行使偽造私文書罪
    ，公訴人雖未就被告在酒精測試單偽造被害人署押之犯行起訴，惟此部分與前開
    起訴部分係裁判上一罪之接續犯關係，應為起訴效力所及，本院自得併予審究。
    又被告偽造署押為偽造私文書之階段行為，不另論罪，又被告偽造私文書後復持
    以行使，其偽造私文書之低度行為應為行使偽造私文書之高度行為所吸收，亦不
    另論罪。又被告先後二次冒用被害人名義在上開文件上簽名，偽造被害人署押之
    行為，係利用同一機會，在同一時地就同一犯罪構成事實，本單一犯意接續進行
    ，以實現一犯罪構成要之件單一行為，為接續犯，應以一罪論。爰審酌被告犯罪
    之動機、目的、手段、所生損害及犯罪後態度等一切情狀，量處如主文所示之刑
    ，並依修正後之刑法第四十一條第一項前段規定諭知易科罰金之折算標準（按刑
    法第四十一條原規定最重本刑為三年以下有期徒刑以下之刑之罪，而受六個月以
    下有期徒刑或拘役之宣告者，得易科罰金。惟該條文業經立法院三讀通過修正為
    最重本刑為五年以下有期徒刑以下之刑之罪，而受六個月以下有期徒刑或拘役之
    宣告，得易科罰金，並經總統於九十年一月十日以日華總一義字第九０００００
    三八００號公布，自九十年一月十二日起生效）以示懲儆。又如附表所示之偽造
    署押，應依刑法第二百十九條規定宣告沒收。至前述通知單及測試單業經被告於
    行使時交予承辦警員，被告持有之該聯通知單亦未扣案，而前開私文書亦非應沒
    收之物，爰不另為沒收之諭知。至被害人及被告雖均指稱被告前曾以被害人名義
    簽收過罰單，惟渠二人均無法舉出當次罰單之時間及車號以供查證，且被告供稱
    當次係駕駛自用小客車被開罰單，而被害人則指係騎乘機車，是二人所供不一。
    再者，經本院向豐原監理站函調被告前開自用小客車之交通違規情形，則除前開
    論罪之該次罰單外，並無其他有以被害人甲○○名義簽署之罰單，此有豐原監理
    站九十年一月十七日九０中監豐字第九０００六六六號函在卷足參，是被告及被
    害人前開所指，無證據足以證明，公訴人對此部分亦未起訴，本院對此部分自無
    庸為任何處理，附此敘明。
據上論斷，應依刑事訴訟法第二百九十九條第一項前段，刑法第二百十六條、第二百
十條、第二百十九條、第二條第一項前段、修正後刑法第四一條第一項前段、罰金罰
鍰提高標準條例第二條，判決如主文。
本案經檢察官林文亮到庭執行職務。
中      華      民      國      九十       年      三      月    七     日
                                    臺灣臺中地方法院刑事第一庭
                                        法  官 簡  賢  坤
右正本證明與原本無異。
如不服本判決，應於送達後十日內向本院提出上訴狀（須附繕本），上訴於台灣高等
法院台中分院。
                                        書記官
中      華      民      國      九十       年      三       月   七     日
附錄論罪科刑法條
刑法第二百十條：偽造、變造私文書，足以生損害於公眾或他人者，處五年以下有期
徒刑。
刑法第二百十六條：行使第二百十條至第二百十五條之文書者，依偽造、變造文書或
登載不實事項或使登載不實事項之規定處斷。
附表
一、台中市警察局舉發違反道路交通管理事件通知單（中市警交八七Ａ字第０七六三
    五四三一號）「收受通知聯者簽章」欄上偽造之「甲○○」署押肆枚（即移送聯
    、通知聯、迴覆聯及存查聯各壹枚）。
二、八十八年七月十六日酒精濃度測試值檢測單上「被測人」欄偽造之「甲○○」署
    押壹枚。


司法院資訊處製作；財團法人民間司法改革基金會備份。
